【裁判字號】    97,簡上,185
【裁判日期】    970724
【裁判案由】    侵占等
【裁判全文】
臺灣臺南地方法院刑事判決             97年度簡上字第185號
上  訴  人  甲○○
即  被  告
上列上訴人即被告因偽造文書等案件，不服本院九十七年度簡字
第八０九號，中華民國九十七年三月二十八日簡易判決（聲請簡
易判決處刑案號：九十七年度營偵字第二二０號）提起上訴，被
告於本院審理程序進行中，先就被訴事實為有罪之陳述，經本院
管轄之第二審合議庭裁定進行簡式審判程序，本院判決如下：
    主    文
原判決撤銷。
甲○○犯侵占罪，處拘役拾日，如易科罰金，以新臺幣壹仟元折
算壹日；又犯行使偽造私文書罪，處有期徒刑貳月，如易科罰金
，以新臺幣壹仟元折算壹日，南陽實業股份有限公司九十六年十
月十七日車輛訂購合約書於定金車款欄偽造頭款玖萬陸仟元收款
人簽名欄「鄭景文」署押壹枚沒收。
    事    實
一、甲○○與乙○○係朋友關係。乙○○於民國九十六年十月十
    七日透過甲○○之介紹，向位於新營市○○路一一三七號之
    「南陽實業股份有限公司臺南分公司」（下稱南陽公司）業
    務員鄭景文訂購自小客車（車種：ＣＲＯＳＳ、出廠年份：
    西元二００七年、車色：寶藍）一輛，並交付定金新臺幣一
    萬五千元，且因甲○○表示對買賣車輛事務熟悉、內行，可
    以替乙○○向南陽公司商議減少車價事宜，乙○○不疑有他
    即委請甲○○處理購車事宜，甲○○竟意圖為自己不法所有
    ，於同年月二十三日告知乙○○表示需繳交所訂購車輛頭期
    款九萬六千元，並於是日下午一時許，在臺南縣鹽水鎮○○
    里○○路一一０之二五號前，收受乙○○所交付欲繳付南陽
    公司購買上開車輛之頭期款九萬六千元，乙○○並委請甲○
    ○將該款項轉交予南陽公司公司業務員鄭景文，詎甲○○將
    該筆款項均侵吞入己，供其個人花用，甲○○並為取信乙○
    ○，另基於行使偽造私文書之犯意，於九十六年十月二十三
    日前某日，在不詳處所，將南陽公司出具予乙○○之「車輛
    訂購合約書」上之「收款人簽名」欄，偽造「鄭景文」之簽
    名後交予乙○○行使之，致乙○○陷於錯誤，誤以為甲○○
    依約將該筆購車頭期款交付予南陽公司之業務員鄭景文，足
    以生損鄭景文、乙○○購買車輛繳付頭期款之正確性，嗣於
    九十六年十月底，乙○○仍未獲交車通知，即向鄭景文聯繫
    查證，始查悉上情。
二、案經乙○○訴由臺南縣警察局新營分局報告臺灣臺南地方法
    院檢察署檢察官偵查後聲請以簡易判決處刑。
    理  由
一、前揭犯罪事實，業據被告甲○○於警、偵訊及本院準備程序
    及審理中均坦承不諱，核與告訴人乙○○與證人即南陽公司
    業務員鄭景文之指述情節相符，此外，並有上開南陽公司車
    輛訂購合約書一紙在卷可稽，足認被告前揭出於任意性之自
    白與事實相符，而堪採信。本件事證明確，被告犯行足以認
    定。
二、核被告甲○○所為係犯刑法第三百三十五條第一項之侵占罪
    及同法第二百十六條、第二百十條之行使偽造私文書罪。被
    告偽造甲○○署押之行為屬偽造私文書之階段行為，其偽造
    私文書之低度行為亦為行使之高度行為所吸收，均不復另論
    。而被告所犯上開兩罪間，犯意各別，行為互殊，應予分論
    併罰。
四、原審對被告予以論罪科刑，固非無見，惟被告事後已與告訴
    人達成和解，告訴人亦諒解被告而不再追究，原審未及審酌
    ，尚有未洽。故被告上訴意旨以此為由提起上訴，即有理由
    ，自應由本院撤銷改判。爰審酌被告素行、前於九十六年間
    已有業務侵占犯行，仍為個人所需而犯本案，然其於犯後坦
    承犯行，頗表悔意，且努力與告訴人達成和解，並清償所侵
    占款項，告訴人並當庭表示被告已向其道歉並清償所侵占款
    項，欲給被告機會等語（見本院九十七年六月三日準備程序
    筆錄），並審酌被告所侵占之金額，與告訴人為朋友關係，
    及其他一切情狀，分別量處如主文所示之刑，並均諭知易科
    罰金之折算標準。至於被告在南陽公司車輛訂購合約書頭期
    款九萬六千元部分之收款人簽名欄處偽造南陽公司業務員鄭
    景文簽名，該合約書已交付予告訴人乙○○收執，已非被告
    所有之物，本院自無從諭知沒收，惟上開合約書上偽造「鄭
    景文」之署押一枚，不問屬於犯人與否，應依刑法第二百十
    九條規定宣告沒收。
據上論斷，應依刑事訴訟法第四百五十五條之一第一項、第三項
、第三百六十九條第一項前段、第三百六十四條、第二百九十九
條第一項前段，刑法第三百三十五條第一項、第二百十六條、第
二百十條、第二百十九條、第四十一條第一項前段，刑法施行法
第一條之一，判決如主文。
本案經檢察官林朝文到庭執行職務。
中    華    民    國    97    年    7     月    24    日
                  刑事第十二庭  審判長法  官  侯明正
                                      法  官  魏玉英
                                      法  官  程克琳
以上正本證明與原本無異。
本判決不得上訴。
                                      書記官  曾美滋
中    華    民    國    97    年    7     月    24    日
附錄本案論罪科刑法條全文
刑法第210條：
偽造、變造私文書，足以生損害於公眾或他人者，處五年以下有
期徒刑。
刑法第216條：
行使第210條至第215條之文書者，依偽造、變造文書或登載不實
事項或使登載不實事項之規定處斷。
刑法第335條：
意圖為自己或第三人不法之所有，而侵占自己持有他人之物者，
處 5 年以下有期徒刑、拘役或科或併科 1 千元以下罰金。
前項之未遂犯罰之。


司法院資訊處製作；財團法人民間司法改革基金會備份。
